臺灣新竹地方法院民事裁定
111年度消債更字第54號
聲  請  人  
即債務人    舒正光  



代  理  人  楊若谷律師（法扶）                      
上列當事人因消費者債務清理事件聲請更生，本院裁定如下：
    主  文
債務人舒正光自中華民國一百一十一年十月三十一日十七時起開
始更生程序。
命司法事務官進行本件更生程序。
    理  由
一、按債務人不能清償債務或有不能清償之虞者，得依消費者債
    務清理條例（下稱消債條例）所定更生或清算程序，清理其
    債務；債務人對於金融機構負債務者，在聲請更生或清算前
    ，應向最大債權金融機構請求協商債務清償方案，或向其住
    、居所地之法院或鄉、鎮、市、區調解委員會聲請債務清理
    之調解，消債條例第3條、第151條第1項分別定有明文。此
    係採前置協商主義，是債務人於協商程序中，自應本於個人
    實際財產及收支狀況，依最大誠信原則，商討解決方案。如
    終究不能成立協商，於聲請更生或清算時，法院審酌上開條
    文所謂「不能清償或有不能清償之虞」，允宜綜衡債務人全
    部收支、信用及財產狀況，評估是否因負擔債務，而不能維
    持人性尊嚴之最基本生活條件，所陳報之各項支出，是否確
    屬必要性之支出，如曾有協商方案，其條件是否已無法兼顧
    個人生活之基本需求等情，為其判斷之準據。又法院開始更
    生程序之裁定，應載明其年、月、日、時，並即時發生效力
    。法院開始更生或清算程序後，得命司法事務官進行更生或
    清算程序，必要時得選任律師、會計師或其他適當之自然人
    或法人1人為監督人或管理人，復為同條例第45條第1項、第
    16條所明定。
二、聲請意旨略以：聲請人前有不能清償債務之情事，而積欠債
    務總額新臺幣（下同）4,468,589元（見調解卷第17頁）。
    聲請人於民國（下同）111年5月10日於本院進行債務前置調
    解，最大債權銀行即永豐商業銀行股份有限公司提出分180
    期、零利率、每月清償15,500元之還款條件（見調解卷第87
    -89頁），惟聲請人表示無能力負擔，以致前置調解不成立
    ，聲請人當庭聲請更生。為此，爰依消債條例請求裁定准許
    更生等語。
三、經查：
㈠、聲請人主張積欠債務總額4,468,589元，且於提出本件更生之
    聲請前，曾向本院聲請債務前置調解，惟前置調解未能成立
    乙情，此有調解程序筆錄附於本院111年度司消債調字第77
    號卷內可稽（見調解卷第87頁），業經本院依職權調閱上開
    案卷查核屬實，堪認聲請人已依消債條例之規定聲請前置調
    解而未能成立。另依債權人於本案陳報之債權額，聲請人目
    前積欠之債務數額合計約10,590,043元，此有債權人提出之
    陳報狀附於本案卷內可參（見本院卷第97、109、117、125
    、145、149、159、173、213頁）。是以，聲請人據以聲請
    更生，本院自應綜合聲請人目前全部收支及財產狀況，評估
    是否已不能維持符合人性尊嚴之最基本生活條件，而有「不
    能清償或不能清償之虞」之情事而定。
㈡、聲請人陳報現從事私人家教，教國中英文，不是在補習班教
    ，每月收入約25,000元，教8位左右，每小時400-550元，每
    週教約12個小時，1個月約教40-50小時，因教課地點有些離
    住家較遠，需較多之交通時間，亦需備課。伊有考領隊證照
    ，有考上，因為疫情的關係，還沒有找到帶團的工作，之前
    有帶過一次國外團，伊還有去環境協會學習，是去公司行號
    計算他們二氧化碳的排放量，因為是理工專業，伊本身是讀
    哲學，伊還在學習，目前還沒有實際去做二氧化碳排放量計
    算的工作。做家教之前，有在大學兼課教哲學，但因被銀行
    強制執行，學校不願意續聘。後來在朋友開的按摩店工作，
    之後店在5年前倒掉，伊就開始從事家教等語，此有聲請人
    提出之收入切結書、本院訊問筆錄在卷可佐（見調解卷第35
    頁、本院卷第207-208頁），參酌聲請人為55年次，現年56
    歲（見本院卷第39頁），並據其陳述有領隊證照，曾在法國
    就讀碩士，係碩士學歷（見本院卷第208-209頁），聲請人
    應於能力範圍內，盡力工作以提高工作所得，參酌勞動部於
    110年10月15日發佈，自111年1月1日起實施之每月基本工資
    為25,250元，並審酌聲請人亦具有領隊執照，並在學習碳排
    放量計算之工作，於目前新冠疫情趨緩，國境業已解封，國
    人入出境已不再受較多限制情況下，聲請人應可兼職擔任領
    隊為帶團旅遊等工作，以增加收入等情，認聲請人每月之收
    入數額，應暫以29,000元為合理適當，並以此金額作為計算
    聲請人目前償債能力之依據；又聲請人主張其每月生活必要
    支出為：房屋租金8,000元、膳食費6,000元、交通費1,000
    元、手機電話費700元、勞健保費3,000元、醫療險2,000元
    、水電瓦斯1,300元，總計：22,000元（見調解卷第16頁）
    。惟查：就醫療險2,000元之部分，依我國現行社會保險制
    度，已設有全民健康保險制度，提供基本之醫療保障，聲請
    人目前既有負債、經濟狀況非佳，實無另行支出商業保險費
    之必要，是本院認聲請人該部分支出，非屬維持基本生活之
    必要支出，應予剔除；至聲請人其餘支出部分，聲請人既欲
    以更生程序清理債務，當撙節開支、盡力清償，而非維持過
    去之慣常生活，本院認聲請人其個人必要支出，仍不得高於
    衛生福利部公告臺灣省111年每人每月最低生活費之1.2倍即
    17,076元（111年每月生活所必需〈必要生活費用〉數額一覽
    表，本院卷第227頁），則聲請人每月個人必要支出為17,07
    6元，洵堪認定。
㈢、從而，聲請人主張無法負擔債務等語，以聲請人每月收入約2
    9,000元，扣除每月必要生活支出17,076元觀之，賸餘約11,
    924元可供支配，衡以聲請人現年56歲（見本院卷第39頁）
    ，顯然無法負擔前置調解時，最大債權銀行提出分180期，
    每月清償15,500元之還款條件，且聲請人目前積欠之債務數
    額合計已達約10,590,043元，已如前述，遑論其目前積欠之
    債務，其利息及違約金部分等仍持續增加中。本院審酌聲請
    人名下有富邦人壽保單解約價值數額62,406元（基準日111
    年6月2日）、西元1998年出廠之車牌號碼000-000之機車，
    此有富邦人壽保單價值及保單解約價值資料、機車行車執照
    影本、本院依職權調查之聲請人稅務電子閘門財產所得調件
    明細表、法務部高額壽險資訊連結作業表、訊問筆錄等件在
    卷為證（見本院卷第13-15、19-23、55、57、209頁），堪
    認聲請人客觀上經濟狀況已有不能清償債務之情形，而有藉
    助更生制度調整其與債權人間之權利義務關係而重建其經濟
    生活之必要。
四、綜上所述，聲請人係一般消費者，其已達不能清償債務之程
    度，其中無擔保或無優先權之債務未逾12,000,000元，且未
    經法院裁定開始清算程序或宣告破產；又查無消債條例第6
    條第3項、第8條或第46條各款所定駁回更生聲請之事由存在
    ，則聲請人聲請更生，即應屬有據。本件聲請人聲請更生既
    經准許，併依上開規定命司法事務官進行本件更生程序，爰
    裁定如主文。至聲請人於更生程序開始後，應提出足以為債
    權人會議可決或經法院認為公允之更生方案以供採擇，而司
    法事務官於進行本件更生程序、協助債務人提出更生方案時
    ，亦應依債務人之薪資變化、社會常情及現實環境衡量債務
    人之償債能力，並酌留其生活上應變所需費用，進而協助債
    務人擬定允當之更生方案，始符消債條例重建債務人經濟生
    活之立法目的，附此敘明。
中    華    民    國   111    年    10    月   31     日
                        民事第二庭    法  官  鄭政宗
以上正本係照原本作成。
本件不得抗告。
中    華    民    國   111    年    10    月   31     日
                                      書記官　陳麗麗